【裁判字號】    98,判,192
【裁判日期】    980226
【裁判案由】    營業稅
【裁判全文】
最  高  行  政  法  院  判  決
                                       98年度判字第192號
再 審原 告  安麒創造美容中心股份有限公司（原名：乙秀股份
            有限公司）
代  表  人  甲○○
訴訟代理人  楊矗烽
再 審被 告  財政部臺北市國稅局
代  表  人  凌忠嫄
上列當事人間營業稅事件，再審原告對於中華民國95年11月30日
本院95年度判字第1975號判決，提起再審之訴，關於本於行政訴
訟法第273條第1項第1款再審事由部分，本院判決如下：
    主  文
再審之訴駁回。
再審訴訟費用由再審原告負擔。
    理  由
一、再審原告經人檢舉涉嫌逃漏稅，案經內政部警政署刑事警察
    局（下稱刑事局）檢附查得相關帳簿憑證等資料，移經臺北
    市稅捐稽徵處審理違章成立，核計再審原告總公司於民國83
    年1月1日至86年12月31日銷售貨物（勞務），金額計新臺幣
    （下同）24,809,043元（不含稅），短漏開統一發票並漏報
    銷售額，逃漏營業稅計1,240,452元，乃核定補徵營業稅1,2
    40,452元，並按其所漏稅額處5倍之罰鍰計6,202,200元，再
    審原告不服，申請復查，經復查決定將原核定漏報銷售額更
    正為19,221,048元，應補徵之營業稅額更正為961,052元，
    罰鍰金額併予更正為4,805,200元。再審原告仍不服，提起
    訴願，經訴願決定將原處分（復查決定）撤銷，由原處分機
    關另為處分。因營業稅稽徵業務自92年1月1日起改由財政部
    各地區國稅局承接，案經再審被告重核復查決定變更核定補
    徵營業稅為932,481元，及變更核定罰鍰為2,797,400元。再
    審原告仍不服，循序提起行政訴訟，經臺北高等行政法院92
    年度訴字第5475號判決（下稱原審判決），將訴願決定及原
    處分（復查決定）均撤銷，再審被告不服，提起上訴，經本
    院95年度判字第1975號判決（下稱原確定判決），廢棄原審
    判決關於撤銷補徵稅額903,910元及罰鍰金額2,711,700元部
    分，並駁回該部分再審原告在第一審之訴。再審原告不服，
    主張原確定判決有行政訴訟法第273條第1項第1款規定之再
    審事由，對之提起再審之訴。
二、再審原告起訴意旨略以：(一)原確定判決適用法規顯有錯誤：
    有關罰鍰倍數部分，再審被告係以查獲全公司銷貨收入與營
    業稅總繳申報金額之差異，以收入比例推估計算再審原告總
    公司及分公司漏報銷貨額，據以補稅裁罰。本案再審原告總
    公司及所屬仁愛分公司，原確定判決認為應按3倍處罰，惟
    同案再審原告所屬忠孝分公司及南京分公司經再審被告96年
    1月25日財北國稅法一字第0960215413號重核復查決定，已
    依從新從輕原則，按2倍處罰，依平等原則本件應為相同之
    處理，應為2倍處罰。(二)原確定判決就足以影響於判決之重
    要證物漏未斟酌：再審被告查獲再審原告所有帳冊，主觀認
    定所查獲之86年收入為包含臺中店，卻又無法指明臺中店收
    入帳列何處，武器失衡下再審原告仍極力舉證有包括臺中店
    收入，原確定判決在再審被告未舉證指明臺中店收入帳列何
    處下，復漏未斟酌足以影響於判決之重要證物（即查獲帳冊
    ），顯然有不備理由或理由矛盾之違法。(三)原確定判決違反
    證據法則及恣意禁止原則：查營利事業帳簿憑證之保管年限
    為帳簿10年、憑證5年，再審原告設立年數久遠，又包括總
    分支機構，帳簿憑證自是繁多，除最近年度存放於主營業處
    所，以前年度因主營業處所空間有限，乃存放於他處，為一
    般存放原則。然原確定判決卻以檢舉人之指述為判決證據，
    並認定再審原告為逃漏稅捐，業已做不實登載及藏匿案關帳
    冊之詳盡規劃，其欲逃漏稅之意圖和積極作為，昭然若揭為
    得心證理由，顯然違反證據法則及構成恣意禁止之違反等語
    ，請求廢棄原確定判決並撤銷訴願決定及原處分。
三、再審被告則以：(一)再審原告提示之96年1月25日財北國稅法
    一字第0960215413號重核復查決定，罰鍰改按2倍處罰之部
    分，並非在此次重核復查決定時變更，係在95年4月20日財
    北法字第0950204781號重核案件復查決定時變更，因再審原
    告已於裁罰處分核定前補繳本稅並以書面承認違章事實，而
    改按其所漏稅額處2倍之罰鍰。然本件再審原告並未於裁罰
    處分核定前補繳本稅並以書面承認違章事實，不合按2倍裁
    處罰鍰規定。(二)再審原告主張其申報86年度銷售額應包括臺
    中店，而再審被告認定其漏報86年銷售額並不包括臺中店之
    部分，原審時已有辯論，原審判決理由此部分為再審原告不
    利之認定，不得於再審時再爭執。(三)再審原告稱其帳冊、憑
    證數量多，分處存放亦為一般存放慣例乙節，查再審原告之
    委任人於88年11月5日於臺北市稅捐稽徵處所作之筆錄，其
    第6問「貴公司可否提示83年至88年相關帳簿憑證？答稱今
    日先提示聚龍軒87年之帳簿及合約餘資料後補。」可見查獲
    之帳冊為私設之帳證，查獲處所即為藏匿私帳之處所，既製
    作私帳又分數處藏匿即屬詐術或其他不正當方法，其核課期
    間為7年等語，資為答辯。
四、原確定判決係以：(一)關於再審原告主張其申報86年度銷售額
    應包括臺中店部分，再審被告則認其核定之漏報86年度銷售
    額並不包括臺中店部分，原審判決理由中已認定包括臺中店
    部分，又再審原告主張應處2倍罰鍰部分，原審亦認再審原
    告主張不足採，本件所應審酌者僅為再審被告不服之關於核
    課期間究應為5年或7年部分。(二)按稅捐稽徵法第21條第1項
    第3款所稱之「故意以詐欺或其他不正當方法逃漏稅捐者」
    ，必須以積極之行為完成某種不實之態樣或證據，使稽徵機
    關不易辨認，陷於錯誤，因而獲得減少應負稅額之利益，始
    足當之。又稅捐稽徵法第41條所謂以不正當方法逃漏稅捐，
    必具有與積極之詐術同一型態，始與立法之本旨符合，如僅
    係單純之不作為，而別無逃漏稅捐之積極行為，即不能認與
    詐術漏稅之違法特性同視，原審判決固以上開見解而認再審
    原告之行為尚不構成稅捐稽徵法第21條第1項第3款之情形，
    惟查本件再審原告非僅短漏開統一發票之行為而已，係實施
    商業會計法之營利事業，自當依稅捐稽徵機關管理營利事業
    會計帳簿憑證辦法及相關法令所訂之方式設置帳冊及詳實登
    載，惟再審原告故將不實資料登載於帳簿或未將實際交易記
    錄之，均使依法設置之帳簿呈現不實之狀態，且明知該帳簿
    為不實，而向稅捐稽徵機關申報，此不僅違反商業會計法，
    且違反租稅協力義務，另外再審原告更有藏匿實際帳簿、憑
    證之行為，使稅捐稽徵機關不易發現真實而陷於錯誤，此等
    行為並經檢舉人於88年9月18日在內政部警政署之調查筆錄
    證稱，是再審原告為逃漏稅捐，業已作不實登載及藏匿案關
    帳冊之詳盡規劃，其欲逃漏稅之意圖和積極作為，本件核課
    期間自應為7年，原審判決認再審原告並無逃漏稅捐之積極
    行為，尚與事實不符。乃判決將原判決關於撤銷補徵稅額新
    臺幣903,910元，罰鍰金額新臺幣2,711,700元及該訴訟費用
    部分均廢棄。廢棄部分，被上訴人在第一審之訴駁回。
五、本院查：
  (一)按行政訴訟法第273條第1項第1款所謂適用法規顯有錯誤，
    係指原判決所適用之法規與該案應適用之現行法規相違背，
    或與解釋判例有所牴觸者而言，至於事實之認定或法律上見
    解之歧異，再審原告對之縱有爭執，要難謂為適用法規顯有
    錯誤，而據為再審之理由。
  (二)又按「營業人銷售貨物或勞務，應依本法營業人開立銷售憑
    證時限表規定之時限，開立統一發票交付買受人。」「營業
    人除本法另有規定外，不論有無銷售額，應以每2月為1期，
    於次期開始15日內，填具規定格式之申報書，檢附退抵稅款
    及其他有關文件，向主管稽徵機關申報銷售額、應納或溢付
    營業稅額。其有應納營業稅額者，應先向公庫繳納後，檢同
    繳納收據一併申報。」及「營業人有左列情形之一者，主管
    稽徵機關得依照查得之資料，核定其銷售額及應納稅額並補
    徵之：四、短報、漏報銷售額者。五、漏開統一發票或於統
    一發票上短開銷售額者。」「納稅義務人，有左列情形之一
    者，除追繳稅款外，按所漏稅額處1倍至10倍罰鍰，並得停
    止其營業：一、…三、短報或漏報銷售額者。…」分別為行
    為時營業稅法第32條第1項前段、第35條第1項及第43條第1
    項第4款、第5款、第51條第3款所明定。又「加值型及非加
    值型營業稅違章案件減輕裁罰金額或倍數作業規定」：「(二)
    銷貨時未依法開立發票，且於申報當期銷售額時亦未列入申
    報。…六、裁罰處分核定前未函知違章人補繳稅款及承認違
    章可按較低倍數裁罰之案件，違章人如於復查決定前，經於
    通知期限內補繳稅款及承認違章者。按漏稅額處3倍罰鍰。
    」。
  (三)經核，原確定判決認再審原告非僅短漏開統一發票，而有將
    不實資料登載於帳簿或未將實際交易記錄之，均使依法設置
    之帳簿呈現不實之狀態，且明知該帳簿為不實，而向稅捐稽
    徵機關申報，此不僅違反商業會計法，且違反租稅協力義務
    ，另外輔以檢舉人證稱之證據資料，認定再審原告更有藏匿
    實際帳簿、憑證之行為，使稅捐稽徵機關不易發現真實而陷
    於錯誤，屬稅捐稽徵法第21條第1項第3款所稱之「故意以詐
    欺或其他不正當方法逃漏稅捐者」，於法並無違誤。再審原
    告稱原確定判決以檢舉人之指證為得心證理由，係為恣意及
    違反證據原則，顯係誤解。又原確定判決已明確論述，關於
    86年度銷售額應否包括臺中店部分，原審判決理由已認定應
    包括臺中店部分，而因原審判決之主文為「訴願決定及原處
    分（復查決定）均撤銷。訴訟費用由被告負擔。」，與再審
    原告在原審所為訴之聲明「訴願決定、原處分不利原告部分
    均撤銷。訴訟費用由被告負擔。」，對其並無不利益，原審
    判決理由雖有不利益之論斷，仍不得上訴。至再審原告提示
    財政部96年1月25日財北國稅法一字第0960215413號重核復
    查決定，主張本案應適用平等原則而適用2倍罰鍰乙節，惟
    查該復查決定係因再審原告已於裁罰處分核定前補繳本稅，
    並以書面承認違章事實所為，與本件再審原告並未於裁罰處
    分前繳清本稅，及以書面承認違章事實之案情不同，亦無援
    引餘地，自難謂原確定判決有違反平等原則。綜上所述，再
    審原告所指摘之再審事由，均無可採。是原確定判決經核並
    無所適用之法規與應適用之現行法規相違背，或與解釋判例
    相牴觸情形。再審意旨係就原確定判決前開法律見解為爭執
    ，揆諸首揭說明，自不得據為再審理由。其再審之訴為無理
    由，應予駁回。另再審原告本於行政訴訟法第273條第1項第
    13款及第14款之再審事由部分，本院無管轄權，另裁定移送
    原審法院（臺北高等行政法院）審理。
六、據上論結，本件再審之訴為無理由。依行政訴訟法第278條
    第2項、第98條第1項前段，判決如主文。
中    華    民    國    98    年    2     月    26    日
                    最高行政法院第四庭
                        審判長法官  劉  鑫  楨
                              法官  黃  秋  鴻
                              法官  黃  淑  玲
                              法官  劉  介  中
                              法官  曹  瑞  卿
以  上  正  本  證  明  與  原  本  無  異
中    華    民    國    98    年    2     月    27    日
                              書記官  王  史  民


司法院資訊處製作；財團法人民間司法改革基金會備份。
